【裁判字號】    97,易,417
【裁判日期】    980303
【裁判案由】    恐嚇取財等
【裁判全文】
臺灣嘉義地方法院刑事判決               97年度易字第417號
公  訴  人  臺灣嘉義地方法院檢察署檢察官
被      告  甲○○
                    （現另案在臺灣嘉義監獄鹿草分監執行中
            乙○○
                      號
上列被告因恐嚇取財等案件，經檢察官提起公訴（97年度偵字第
3233 號），本院判決如下：
    主  文
甲○○犯賭博罪，處罰金新臺幣伍仟元，如易服勞役，以新臺幣
壹仟元折算壹日，扣案撲克牌貳副沒收；又共同犯恐嚇取財罪，
累犯，處有期徒刑捌月。
乙○○犯賭博罪，處罰金新臺幣伍仟元，如易服勞役，以新臺幣
壹仟元折算壹日，扣案撲克牌貳副沒收；被訴恐嚇取財部分無罪
。
    犯 罪 事 實
一、甲○○前因違反麻醉藥品管理條例、戡亂時期肅清煙毒條例
    、藥事法等案件，經法院分別判處有期徒刑5年4月、3年2
    月、8月、6月確定，並定應執行刑為有期徒刑9年，於民國
    90年5月8日縮短刑期假釋出獄並交付保護管束，94年10月13
    日保護管束期滿，未經撤銷假釋，所餘刑期以已執行完畢論
    。甲○○仍不知悔改，與己○○（本院另以簡易判決處刑）
    、乙○○2人均基於賭博之犯意，於民國97年2月10日凌晨0
    時許，共同前往丙○○（另經本院簡易判決處刑）所提供坐
    落在嘉義縣中埔鄉金蘭村9鄰田寮10號之供公眾得出入之場
    所，與丁○○、戊○○等人（均另經本院簡易判決處刑），
    以撲克牌為賭具，5人各取4張牌比大小，以1注新臺幣（下
    同）100元為底，可喊牌加注，每次最少加注賭金100元，以
    最大者贏得所有加注金之方式賭博財物，丙○○則每次抽頭
    50至100元不等，並拿抽頭金一部分購買香菸、檳榔、泡茶
    水供賭客食用。迄於同日凌晨3時許，甲○○因賭博輸錢，
    心有不甘，即與己○○共同基於意圖為自己不法所有之犯意
    聯絡，由甲○○稱丁○○、戊○○詐賭，喝令丁○○、戊○○不得取走2人所贏得之賭資合計共23700元（公訴人誤為
    30000元），並持圓椅作勢要打丁○○、戊○○恫嚇2人，己○○亦稱：「叫誰來都沒用」等語，致丁○○、戊○○心生
    畏懼，任由甲○○將賭金拿走23700元離去。嗣戊○○報警
    ，警方據報至上開處所而查悉上情，並扣得甲○○等人當時
    用以賭博之撲克牌2副及圓椅1張。
二、案經嘉義縣警察局中埔分局報請臺灣嘉義地方法院檢察署檢
    察官偵查後起訴。
    理  由
壹、有罪部分：
一、證據能力部分：
    按被告以外之人於審判外之陳述，雖不符刑事訴訟法第159
    條之1至第159條之4傳聞證據得為證據之例外規定，而經當
    事人於審判程序同意作為證據，法院審酌該言詞陳述或書面
    陳述作成時之情況，認為適當者，亦得為證據，刑事訴訟法
    第159條之5第1項定有明文。查本案下列認定事實所引用之
    言詞及書面陳述證據，均經本院於審理時提示被告2人，迄
    言詞辯論終結被告2人均未針對證據之證據能力聲明異議，
    ，本院審酌該陳述證據之取得過程並無瑕疵，與本案待證事
    實間復具有相當之關聯性，自得採為證據。
二、實體部分：
（一）訊據被告甲○○對上開賭博及恐嚇取財犯行及被告乙○○
      對前揭賭博犯行均坦承不諱，核與證人戊○○、丁○○及
      丙○○於警詢、偵查及本院審理時證述之情節相符，並有
      扣案之撲克牌2副、現場照片2張可資佐證，被告甲○○、
      乙○○前開之自白應與事實相符。就被告甲○○恐嚇被害
      人戊○○、丁○○2人所得之財物，經被告於警詢中供稱
      為新臺幣23700元，核與證人乙○○、己○○於警詢及偵
      查及本院審理時之證詞相符，並參酌被害人戊○○、邱宗
      林2人於本院審理時，均證稱：之前所說遭甲○○取走約
      30000元，是自己估算的結果，正確的數額無法確定等語
      。因而認定被告甲○○恐嚇所得財物為23700元。本件事
      證明確，被告甲○○、乙○○犯行洵堪認定，應依法論科
      。
（二）核被告甲○○所為，係犯刑法第266條第1項前段之賭博罪
      及同法第346條第1項之恐嚇取財罪；被告乙○○所為，係
      犯刑法第266條第1項前段之賭博罪。被告甲○○就上開恐
      嚇取財罪，與被告己○○有犯意聯絡及行為分擔，均為共
      同正犯。被告甲○○以1行為同時對被害人戊○○、丁○○2 人恐嚇取財，為想像競合犯，應從一重處斷。又被告
      甲○○有如犯罪事實欄所載之前科紀錄及執行情形，有卷
      附臺灣高等法院被告前案紀錄表可按，其受有期徒刑之執
      行完畢，5年內再故意犯本件恐嚇取財罪，為累犯，應依
      法加重其刑。復被告甲○○所犯上開2罪，犯意各別，行
      為不同，應予分論併罰。爰審酌被告乙○○國小肄業之智
      識程度，被告甲○○國中肄業之智識程度，2人犯罪之動
      機、目的、手段，被告甲○○所取得之財物，迄未與被害
      人和解及被告2人犯罪後均坦承之態度等一切情狀，分別
      量處如主文所示之刑，並諭知罰金易服勞役之折算標準，
      以示懲儆。至扣案之撲克牌2副為賭博當時所用之器具，
      應依刑法第266條第2項沒收，而扣案之圓椅1張，經被告
      甲○○否認為其犯恐嚇取財罪所用之物，且查係丙○○所
      有，均非被告甲○○或其共犯己○○所有，是無從沒收之
      。
貳、無罪部分：
一、公訴意旨略以：被告乙○○於97年2月10日凌晨3時許，與己○○、甲○○2人共同基於意圖為自己不法所有之犯意聯絡
    ，由甲○○稱丁○○、戊○○詐賭，喝令丁○○、戊○○不
    得取走賭桌上其2人所贏得之賭資合計共23700元，並持椅子
    作勢要打丁○○、戊○○，己○○亦稱：「叫誰來都沒用」
    等語，致丁○○、戊○○心生畏懼，任由甲○○將賭桌上
    23700元拿走並離開現場，被告乙○○見狀亦無違背其本意
    ，隨即與己○○跟隨甲○○離開現場，由乙○○分得8700元
    ，己○○分得6000元，因認被告乙○○與甲○○、己○○2
    人涉共同犯刑法第346條第1項之恐嚇取財罪。
二、按犯罪事實應依證據認定之，無證據不得認定犯罪事實；又
    不能證明被告犯罪者，應諭知無罪之判決，刑事訴訟法第15
    4條第2項、第301條第1項分別定有明文。次按認定不利於被
    告之事實，須依積極證據，苟積極證據不足為不利於被告事
    實之認定時，即應為有利於被告之認定，更不必有何有利之
    證據。此之所謂證據，須確屬能為被告有罪之證明，而無瑕
    疵可指者，始足當之；再者，告訴人之告訴，係以使被告受
    刑事訴追為目的，是其陳述是否與事實相符，仍應調查其他
    證據以資審認。犯罪事實之認定，應憑證據，所謂證據，須
    適於為被告犯罪事實之證明者，始得採為斷罪資料，如未能
    發現相當證據，或證據不足以證明，自不能以推測或擬制之
    方法以為裁判基礎；又所謂認定犯罪事實所憑之證據，雖不
    以直接證據為限，間接證據亦包括在內，然而無論直接或間
    接證據，其為訴訟上之證明，須於通常一般人均不致有所懷
    疑，而得確信其為真實之程度，始得據之為有罪之認定，倘
    其證明尚未達到此一程度，而有合理懷疑存在時，即應為無
    罪之判決，此有最高法院29年上字第3105 號、30年上字第
    816號、40年台上字第86號、53年台上字第2750號、76年台
    上字第4986號等判例可資參照。復按共同正犯除以自己共同
    犯罪之意思，事先同謀，而由其中一部分人實施犯罪行為之
    共謀共同正犯外，以有犯意之聯絡及行為之分擔為要件。
三、檢察官認被告涉犯恐嚇取財犯行，無非係以告訴人戊○○、
    丁○○之指訴、證人丙○○之證詞、扣押物品清單1紙、被
    害報告1紙及現場照片2張為據，並以甲○○取走之財物為戊○○、丁○○2人所有及被告乙○○事後分得8700元之事實
    ，推論被告乙○○在甲○○實行恐嚇取財行為時，已與甲○○具有犯意聯絡。訊據被告乙○○堅決否認有恐嚇取財之犯
    行，辯稱：當天是甲○○說丁○○、戊○○2人詐賭，就拿
    起椅子作勢打人並拿走錢，因事發突然，伊不明狀況，且心
    想事不關己，故未有任何舉動，事後因甲○○告稱丁○○、
    戊○○詐賭，在詢問伊輸多少錢後交給伊8700元等語。
四、經查：
（一）公訴人所舉證人戊○○、丁○○、丙○○等人之證詞、扣
      押物品清單、被害報告及現場照片等證物，僅能證明被害
      人戊○○、丁○○遭甲○○持椅子作勢毆打而取走23700
      元等事實，至被告乙○○是否與甲○○事先同謀，或2人
      具犯意聯絡及行為分擔，則須再審酌其他事證以資認定。
（二）甲○○在為恐嚇取財行為之前，僅曾與己○○一同至外面
      交談，被告乙○○則自始至終均坐在賭桌前，未曾與甲○○等人一起離開過等事實，業據證人丙○○於本院審理時
      結證明確（見本院卷98年2月17日審判筆錄第6頁至第7頁
      ），是難認被告乙○○與甲○○等人事先同謀，而推由甲○○為恐嚇取財之行為。
（三）又甲○○為恐嚇取財行為當時，被告乙○○均坐在賭桌前
      ，未發一語，且未有任何肢體上之動作等情，亦據證人丙○○、戊○○等人於本院審理時證述綦詳（見本院卷98
      年2月17日審判筆錄第7頁；本院卷98年2月10日審判筆錄
      第3頁），且互核一致，而證人丁○○雖於本院審理時證
      稱：乙○○有說對啊等語，有附和之意，且說話很大聲等
      語，惟經本院詢以被告乙○○說了何話很大聲之問題，則
      稱不知道，而比照其於偵查中所證述恐嚇取財發生情形之
      內容，其在偵查中乃證稱己○○在旁邊附和，乙○○也在
      場等語（見偵查卷第12頁），並未提及被告乙○○有說任
      何話語，再證人丁○○上開於本院審理時所為之證言亦與
      事發當時同在現場之證人丙○○、戊○○所證述之內容不
      符，因認證人丁○○上開於本院審理時之詞難以採信，是
      被告乙○○在甲○○為恐嚇取財行為時，應僅單純沈默，
      並無任何積極證據足認被告乙○○有何犯意聯絡之包括明
      示或默示之意思表示，更無恐嚇取財之行為分擔。
（四）被告乙○○雖自承於事後拿取甲○○所給予之8700元之事
      實，其行為或屬可議，然究難僅以此事實，即率而推論被
      告乙○○與甲○○間就恐嚇取財犯行具有犯意聯絡行為分
      擔。
（五）是被告上開所辯，應堪採信。
五、綜上所述，公訴人所舉事證之證明力尚無法達到令人確信之
    程度，不足為被告有罪事實之認定，而本院復查無其他積極
    證據足以證明被告有上開公訴意旨所指恐嚇取財犯行，綜合
    全案事證及辯論意旨，既不能證明被告犯罪，依上揭法條規
    定及說明，自應為被告無罪判決之諭知。
據上論斷，應依刑事訴訟法第299條第1項前段、第301條第1項，
刑法第266條第1項前段、第2項、第346條第1項、第55條、第42
條第3項前段、第47條第1項，刑法施行法第1條之1第1項、第2項
前段，判決如主文。
本案經檢察官陳則銘到庭執行職務。
中    華    民    國    98    年    3     月    3     日
                  刑事第三庭    審判長  法  官 陳仁智
                                        法  官 陳蒨儀
                                        法  官 劉瓊雯
以上正本證明與原本無異。
如不服本判決應於收受判決後10日內向本院提出上訴書狀，並應
敘述具體理由；其未敘述上訴理由者，應於上訴期間屆滿後20日
內向本院補提理由書（均須按他造當事人之人數附繕本）「切勿
逕送上級法院」。告訴人或被害人如對於本判決不服者，應具備
理由請求檢察官上訴，其上訴期間之計算係以檢察官收受判決正
本之日期為準。
中    華    民    國    98    年    3     月    3     日
                                        書記官 劉美娟
附錄法條：
中華民國刑法第266條第1項
（普通賭博罪與沒收物）
在公共場所或公眾得出入之場所賭博財物者，處 1 千元以下罰金
。但以供人暫時娛樂之物為賭者，不在此限。
中華民國刑法第346條第1項
（單純恐嚇罪）
意圖為自己或第三人不法之所有，以恐嚇使人將本人或第三人之
物交付者，處6月以上5年以下有期徒刑，得併科1千元以下罰金
。


司法院資訊處製作；財團法人民間司法改革基金會備份。
